【裁判字號】    99,易,646
【裁判日期】    990618
【裁判案由】    詐欺
【裁判全文】
臺灣高雄地方法院刑事判決               99年度易字第646號
公  訴  人  臺灣高雄地方法院檢察署檢察官
被      告  庚○○
上列被告因詐欺案件，經檢察官提起公訴（99年度偵字第1190號
），嗣本院訊問被告後，因被告就其被訴犯罪事實為有罪
之陳述，經詢問被告及檢察官之意見後，合議庭裁定由受命法官
依簡式審判程序獨任審理，並判決如下：
    主  文
庚○○幫助犯詐欺取財罪，累犯，處有期徒刑捌月，減為有期徒
刑肆月，如易科罰金，以銀元參佰元即新臺幣玖佰元折算壹日。
    事  實
一、庚○○前因違反肅清煙毒條例等案件，經臺灣臺南地方法院
    以85年度訴字第979 號判決判處有期徒刑並定執行刑3 年4
    月在案，於民國87年11月18日因縮短刑期假釋出監，並交付
    保護管束，嗣因撤銷假釋，入監服殘刑1 年6 月9 日，於91
    年8 月19日因縮短刑期執行殘刑完畢而出監。詎其仍不知悔
    改，可預見將自己金融帳戶之存摺、金融卡及密碼、印章提
    供他人使用，將有遭詐騙集團利用作為人頭帳戶，供作使被
    害人匯款之用的可能，仍基於縱有人以其金融帳戶實施詐欺
    犯罪亦不違背其本意之幫助未必故意，於92年7 月17日上午
    12時許，在臺南東門郵局門口前，將其於92年3 月7 日向中
    華郵政股份有限公司台南育平郵局所申辦帳號000000000000
    000 號帳戶之存摺、提款卡與密碼、印章等物品出借予真實
    姓名年籍不詳綽號「阿明」之陳姓成年男子及其所屬之某詐
    騙集團成員使用。嗣該詐欺集團某成員取得上開帳戶相關資
    料後，即基於意圖為自己不法所有之犯意，於92年8 月2 日
    至92年8 月7 日間，分別撥打電話予如附表所示之被害人戊○○等5 人，向戊○○等人佯稱：國稅局要退稅，須至自動
    提款機操作云云，致戊○○等5 人陷於錯誤，分別依詐騙集
    團指示，轉帳如附表所示之款項至庚○○上開帳戶內（被害
    人姓名、詐騙時間、匯款時間、金額均詳如附表所示）。嗣
    因戊○○等人發覺有異報警處理，始查悉上情。
二、案經戊○○、丙○○、丁○○、己○○及甲○○訴由高雄縣
    警察局移送臺灣高雄地方法院檢察署檢察官偵查起訴。
    理  由
一、本件被告庚○○所犯係死刑、無期徒刑、最輕本刑為3 年以
    上有期徒刑以外之罪，其於準備程序中就被訴事實為有罪之
    陳述，經法官告知簡式審判程序之旨，並聽取公訴人及被告
    之意見後，本院認為適宜由受命法官獨任進行簡式審判程序
    ，依刑事訴訟法第273 條之1 第1 項規定，裁定由受命法官
    獨任進行審判程序。又簡式審判程序之證據調查，依刑事訴
    訟法第273 條之2 規定，不受同法第159 條第1 項審判外陳
    述排除之限制，再被告對於卷內之各項證據亦均同意有證據
    能力（本院易卷第63-65 頁），故卷內所列之各項證據，自
    得作為證據，先予敘明。
二、上開犯罪事實，業據被告庚○○於本院審理時坦承不諱（見
    本院易字卷第57頁背面、第65頁背面），核與證人即告訴人
    戊○○、丙○○、丁○○、己○○及甲○○於警詢時證述之
    情節相符（見警卷第28-29 、30-31 、32-33 、34-35 、36
    -37 、警卷第5-7 頁），並有卷附之中華郵政股份有限公司
    臺南郵局98年10月14日南營字第0981201279號函文、立帳申
    請書、使用語音服務申請書、客戶資料列印畫面、客戶歷史
    交易清單（警卷第19-25 頁）、告訴人戊○○申辦帳號0000
    00000000號帳號客戶資料、00000000000000號帳戶客戶資料
    （警卷第40-41 頁）、告訴人丙○○申辦帳號000000000000
    00號帳戶客戶資料、0000000000000 號新開戶建檔登錄單（
    警卷第43-45 頁）告訴人丁○○申辦帳號0000-00000000000
    0000號帳戶顧客資料卡（警卷第47-48 頁）、告訴人己○○
    申辦帳號000000000000號帳戶客戶基本資料查詢（警卷第50
    頁）、告訴人甲○○申辦帳號00000000000000號帳戶客戶資
    料查詢（警卷第51頁）在卷足憑，並有本院依職權函查之財
    團法人聯合徵信中心99年5 月7 日金徵（業）字第09900070
    93號函及卷附之庚○○授信餘額月報表及信用卡代號對照表
    等信用資料（易卷第29-30 頁）、高雄縣警察局99 年5月25
    日高縣警刑字第0990020909號函及所附丙○○等四人原始報
    案筆錄及匯款單據等相關資料（易卷第32-55 頁）、中華郵
    政股份有限公司台南郵局99年4 月27日南營字第0991200444
    號函及所附庚○○系爭帳號歷史交易清單（易卷第20-23 頁
    ）在卷可供憑參，故堪認被告上開任意性自白，確與事實相
    符。從而，本件事證明確，被告犯行洵堪認定，應予依法論
    科。
三、新舊法比較：
    被告行為後，刑法業於94年2 月2 日修正公布部分條文，並
    於95年7 月1 日施行。依修正後刑法第2 條第1 項規定：「
    行為後法律有變更者，適用行為時之法律。但行為後之法律
    有利於行為人者，適用最有利於行為人之法律」。又本次修
    正涵蓋之範圍甚廣，故比較新舊法時，應就罪刑有關之共犯
    、牽連犯、連續犯、有無累犯加重、自首減輕暨其他法定加
    減原因等一切情形，綜其全部罪刑之結果而為比較，復有最
    高法院95年5 月23日所為之95年度第8 次刑庭會議決議可資
    參照。茲就本案有關之新舊法比較部分，臚列如下：
(一)、刑法第339 條第1 項所定罰金之貨幣單位原為銀元，且依修
    正前刑法第33條第5 款規定，罰金刑為1 銀元以上，而有關
    罰金倍數之調整及銀元與新臺幣之折算標準，則定有「罰金
    罰鍰提高標準條例」及「現行法規所定貨幣單位折算新臺幣
    條例」，除罰金以1 銀元折算3 元新臺幣外，並將72年6 月
    26日以前修正之刑法部分條文罰金數額提高2至10 倍，其後
    修正者則不再提高倍數；嗣修正後刑法第33 條 第5 款則將
    罰金刑提高為新臺幣1 千元以上，並以百元計算之，且因刑
    法第33條第5 款所定罰金貨幣單位既已改為新臺幣，刑法分
    則編各罪所定罰金之貨幣單位亦應配合修正為新臺幣，且考
    量刑法修正施行後，不再適用「現行法規所定貨幣單位折算
    新臺幣條例」，為使刑法分則編各罪所定罰金之最高數額與
    刑法修正前趨於一致，爰增訂刑法施行法第1 條之1 規定，
    將刑法分則編各罪所定罰金之貨幣單位均改為新臺幣，並將
    72年6 月26日以前修正之刑法部分條文罰金數額提高為30倍
    ，其後修正者則提高為3倍 。是以刑法分則編各罪所定罰金
    刑之最高數額，於上開規定修正後仍屬一致，並無不同；但
    其罰金刑之最低數額，則比修正前提高，從而，自以修正前
    之規定較為有利。
(二)、被告行為後，刑法第47條累犯原規定：「受有期徒刑之執行
    完畢或受無期徒刑或有期徒刑一部之執行而赦免後，五年以
    內再犯有期徒刑以上之罪者，為累犯，加重本刑至二分之一
    。」，修正後之刑法第47條規定為：「受徒刑之執行完畢，
    或一部之執行而赦免後，五年以內故意再犯有期徒刑以上之
    罪者，為累犯，加重本刑至二分之一。第九十八條第二項關
    於因強制工作而免其刑之執行者，於受強制工作處分之執行
    完畢或一部之執行而免除後，五年以內故意再犯有期徒刑以
    上之罪者，以累犯論。」。本件被告所犯係屬故意犯罪，不
    論依新法或舊法均構成累犯，應適用修正前刑法之規定對被
    告而言，並無不利。
(三)、綜上所述，經比較新、舊法結果，以修正前刑法規定較有利
    於被告，是應依刑法第2 條第1 項前段規定，整體適用修正
    前之刑法規定。至刑法第30條有關幫助犯之規定，為純文字
    修正，非屬法律變更，應逕適用新法，併予敘明。
四、按刑法上之幫助犯，係對於犯罪與正犯有共同之認識，而以
    幫助之意思，對於正犯資以助力，而未參與實施犯罪之行為
    者而言（最高法院75年度臺上字第1509號、88年度臺上字第
    1270號判決意旨參照）。本案被告庚○○將上開郵局帳戶資
    料，提供予年籍姓名不詳之陳姓成年男子及其所屬詐欺集團
    成員使用，雖使該集團成員得基於詐欺取財之犯意，向告訴
    人戊○○等5 人施用詐術，致使告訴人戊○○等5 人陷於錯
    誤，而依指示匯款至被告所提供之帳戶內，而遂行詐欺取財
    之犯行，惟被告單純提供帳戶之行為，並不等同於向告訴人
    戊○○等5 人施以欺罔之詐術行為，且亦無證據證明被告有
    參與詐欺取財犯行之構成要件行為，是揆諸前揭說明，核被
    告所為，係犯刑法第30條第1 項前段、第339 條第1 項之幫
    助犯詐欺取財罪。附表編號1 、2 、4 之被害人於同一次受
    騙後分別有二次以上之匯款行為，此等數次匯款行為均係於
    密切接近之時間而為之，並係基於同一詐欺事實之結果，依
    一般社會健全觀念，就實施詐騙之詐欺集團成員而言，應視
    為數個舉動之接續施行，屬接續犯，應論以實質上一罪。又
    被告以一提供上開郵局帳戶提款卡、密碼之行為，幫助詐欺
    集團詐騙告訴人戊○○等5 人，係屬一行為觸犯數同一罪名
    之同種想像競合犯，應依刑法第55條僅論以一幫助詐欺取財
    罪（臺灣高等法院暨所屬法院96年法律座談會刑事類提案第
    7 號研討結果參照）。又被告並未實際參與詐欺取財犯行，
    所犯情節較正犯輕微，酌依刑法第30條第2 項規定，減輕其
    刑。再被告有如事實欄所述刑之宣告及執行，有台灣高等法
    院被告前案紀錄表在卷可參，其於有期徒刑執行完畢後5年
    內再犯本件有期徒刑以上之本罪，為累犯，應依修正前刑法
    第47條規定加重其刑。並依刑法第71條第1 項規定先加後減
    之。
五、爰審酌被告明知近年來電話詐欺案件頻繁，為國人所深惡痛
    絕，而可預見將自己金融帳戶之存摺、金融卡及密碼、印章
    提供他人使用，將有遭詐騙集團利用作為人頭帳戶，供作使
    被害人匯款之用的可能，竟隨意提供其郵局帳戶存摺等物供
    詐欺集團成員使用，助長詐欺集團詐取他人財物之犯罪風氣
    ，致使告訴人戊○○等5 人分別受有如附表所示之損失，並
    致告訴人難以追償，所為自應非難，惟念被告犯後尚能坦承
    犯行，然尚未與任一被害人達成和解，暨其犯罪之動機、手
    段暨檢察官之具體求刑等一切情狀，量處如主文所示之刑。
    又被告所為本案幫助詐欺犯行，其犯罪時間在96年4 月24日
    之減刑基準日以前，且所犯之罪核與中華民國九十六年罪犯
    減刑條例第2 條第1 項之規定相符，復無同條例第3 條限制
    減刑之除外情形及同條例第5 條不得減刑之情形，是爰依中
    華民國九十六年罪犯減刑條例第2 條第1 項第3 款之規定，
    減其上開宣告刑期2 分之1 。又關於徒刑、拘役易科罰金之
    折算標準，依修正前刑法第41條第1 項前段，及廢止前罰金
    罰鍰提高標準條例第2 條前段規定，應以銀元100 元以上
    300 元以下折算1 日，經折算為新臺幣後，以新臺幣300 元
    以上900 元以下折算1 日，而依修正後刑法第41條第1 項前
    段規定，應以新臺幣1,000 元、2,000 元或3,000 元折算1
    日，經比較結果，自應以行為時法即修正前刑法規定對被告
    較為有利，是爰依修正前刑法第41條第1 項前段、廢止前罰
    金罰鍰提高標準條例第2 條規定，就被告上開依法所減得之
    刑，諭知如主文所示之易科罰金折算標準，以示懲儆。
據上論斷，應依刑事訴訟法第273 條之1 第1 項、第299 條第1
項前段，刑法第2 條第1 項前段，刑法第30條第1 項前段、第2
項、第339 條第1 項、第55條、修正前刑法第41條第1 項前段、
第47條，刑法施行法第1 條之1 ，廢止前罰金罰鍰提高標準條例
第2 條，中華民國九十六年罪犯減刑條例第2 條第1 項第3 款、
第7 條、第9條，判決如主文。
本案經檢察官乙○○到庭執行職務。
中    華    民    國    99    年    6     月    18    日
                  刑事第四庭  法  官  張  震
以上正本證明與原本無異。
如不服本判決應於收受本判決後10日內向本院提出上訴書狀，並
應敘述具體理由，如未敘述上訴理由者，應於上訴期間屆滿後20
日內補提理由書狀於本院（均須按他造當事人之人數附繕本）「
切勿逕送上級法院」。
中    華    民    國    99    年    6     月    21    日
                              書記官  鄒秀珍
附錄本判決論罪法條：
中華民國刑法第339條（普通詐欺罪）
意圖為自己或第三人不法之所有，以詐術使人將本人或第三人之
物交付者，處5 年以下有期徒刑、拘役或科或併科1 千元以下罰
金。
以前項方法得財產上不法之利益或使第三人得之者，亦同。
前二項之未遂犯罰之。
  附表：
┌──┬───┬──────────┬──────┬──────┐
│編號│被害人│  匯  出  帳  號    │匯 款 日 期 │金額        │
│    │      │                    │            │            │
├──┼───┼──────────┼──────┼──────┤
│ 1  │戊○○│(1)台灣銀行建國分行  │92年8月2日13│8355元      │
│    │      │  000000000000號帳號│時24分許    │            │
│    │      ├──────────┼──────┼──────┤
│    │      │(2)中華郵政中壢建國路│92年8月2日13│2952元      │
│    │      │  郵局00000000000000│時30分許    │            │
│    │      │  帳號              │            │            │
│    │      ├──────────┼──────┼──────┤
│    │      │                    │小計        │1萬1307元   │
├──┼───┼──────────┼──────┼──────┤
│ 2  │丙○○│(1)中華郵政文山溝子口│92年8月4日上│9萬9982元   │
│    │      │  郵局00000000000000│午11時28分許│            │
│    │      │  號帳戶            │            │            │
│    │      ├──────────┼──────┼──────┤
│    │      │(2)中華郵政文山溝子口│92年8月4日上│9萬9982元   │
│    │      │  郵局00000000000000│午11時30分許│            │
│    │      │  號帳戶            │            │            │
│    │      ├──────────┼──────┼──────┤
│    │      │(3)合作金庫銀行景美分│92年8月4日上│3萬7930元   │
│    │      │  行000000000000001 │午11時36分許│            │
│    │      │  號帳戶            │            │            │
│    │      ├──────────┼──────┼──────┤
│    │      │                    │小計        │23萬7894元  │
├──┼───┼──────────┼──────┼──────┤
│ 3  │丁○○│彰化銀行台南分行    │92年8月5日17│4297元      │
│    │      │0000-000000000000000│時4分許     │            │
│    │      │號帳戶              │            │            │
├──┼───┼──────────┼──────┼──────┤
│ 4  │己○○│(1)華南銀行中崙分行  │92年8月6日16│9萬9982元   │
│    │      │  000-00000000000000│時47分許    │            │
│    │      │  001號帳戶         │            │            │
│    │      ├──────────┼──────┼──────┤
│    │      │(2)華南銀行中崙分行  │92年8月6日16│9萬9982元   │
│    │      │  000-00000000000000│時49分許    │            │
│    │      │  001號帳戶         │            │            │
│    │      ├──────────┼──────┼──────┤
│    │      │                    │小計        │19萬9964元  │
├──┼───┼──────────┼──────┼──────┤
│ 5  │甲○○│中華郵政東勢郵局    │92年8 月7 日│8萬614元    │
│    │      │00000000000000號帳戶│（起訴書附表│            │
│    │      │                    │誤載為92年8 │            │
│    │      │                    │月9 日）19時│            │
│    │      │                    │9 分許      │            │
│    │      │                    │            │            │
└──┴───┴──────────┴──────┴──────┘

司法院資訊處製作；財團法人民間司法改革基金會備份。
